【裁判字號】    96,訴,6363
【裁判日期】    971113
【裁判案由】    給付貨款
【裁判全文】
臺灣臺北地方法院民事判決              96年度訴字第6363號
原      告  甲○○
訴訟代理人  丙○○
被      告  乙○○
上列當事人間請求清償債務事件，本院於民國九十七年十月三十
日言詞辯論終結，判決如下：
    主  文
被告應給付原告新台幣貳拾玖萬壹仟玖佰陸拾元，及自民國九十
六年四月二十日起至清償日止，按年息百分之五計算之利息。
原告其餘之訴駁回。
訴訟費用由被告負擔五分之四，餘由原告負擔。
    事  實
甲、原告方面：
一、聲明：如主文所示。
二、陳述：
（一）原告經營美容診所，代理被告銷售美容商品乙批，原告已
      給付貨款，嗣後因結束業務，雙方合意解除合約，原告並
      於民國（下同）96年2月13日將價值新台幣101,960元之商
      品退還被告，並經被告簽收確認無誤。熟知被告僅返還原
      告1萬元後，便一再拖延，剩餘91,960元迄今未返還。
（二）被告向原告商調支票乙紙（票號CL0000000、金額60萬元
      、發票人葉淑慧），被告承諾不予兌現，並聲明若有違反
      ，願給付原告票面金額兩倍作為違約金賠償，並簽署切結
      書，然被告卻違約將上開支票予以兌現，即應依約給付違
      約金120萬元。原告於96年4月12日發函催告被告履行上開
      義務，被告於同年4月13日收受該函，卻未履行，為此提
      起本件訴訟。
三、證據：提出簽收單、切結書、96年4月12日存證信函、回執
    、96年6月14日存證信函、計算書、匯款單等為證。
乙、被告方面：
一、聲明：原告之訴駁回，訴訟費用由原告負擔。
二、陳述：
（一）關於貨款部分：雙方於95年4月份起開始合作生意，原告
      因財務不佳，至6月即停止向被告購貨，但基於朋友情義
      ，被告仍於該年7月以借貨寄賣方式，以價值162,445元之
      產品供貨與原告，並約定俟原告財務好轉之際，再予以回
      補款項，豈料原告之營業場所因債務問題遭債權人接管，
      原告匡稱該批貨在混亂中被債權人強行搬走，並答應先處
      理民間債務再予處理被告之債權債務。原告於96年2月聲
      稱在其車上找到一批貨，因需錢孔急，拜託被告代為處理
      。依雙方合作草約第三條第七項，承銷商如在2006年12
      月底前停止承銷，則不負責購回庫存品，意即原告不得退
      回向被告購買之商品，被告亦無義務買回庫存品。惟95年
      7月寄賣之貨品，因原告一直未付款，方同意讓其先退還
      該貨品，事後原告竟罔顧事實，聲稱被告同意購買其退還
      之產品並要求被告付清該款項。經查應係「歸還」該寄賣
      之貨品，而非原告稱尚積欠其貨款91,960元。依證據三之
      資料。被告僅需返還原告已付清第二批貨品中品號 2：
      NCTFHA：1罐16,250元、品號4：CELLULYSE消脂：2罐15,0
      00元，合計32,250元，另需扣除96年3月27日被告已支付
      之1萬元，被告僅需就21,250元給付原告，且因原告尚積
      欠被告第一批貨款162,445元亦未償還，被告對此積欠21,
      250元主張抵銷。
（二）關於支票部分：原告以其妻名義開立支票交予被告使用，
      被告雖有保證不將其軋入兌現，避免跳票使其受損，卻將
      該支票轉讓他人，持票人將其兌現之際，被告有告知原告
      此事，當時其無反對之意，被告亦即刻將足額之金額存入
      其妻之戶頭，並無使該支票跳票，被告應無違背與原告切
      結書約定之內容而有使原告或其妻受有損害，且原告主張
      之違約金過高。
三、證據：提出簽收單、承銷草約、7月份出貨單、第二批貨品
    報價單、退貨單等為證。
    理  由
一、兩造爭執之要旨：
（一）本件原告主張兩造於96年2月13日合意解除銷售合約，原
      告將價值101,960元之商品退還被告，並經其簽收確認，
      然被告僅返還原告1萬元，剩餘91,960元迄今尚未返還；
      又被告向原告商調金額60萬元之支票乙紙（下稱系爭支票
      ），被告承諾不予兌現，並簽署切結書，聲明若違反願給
      付原告票面金額兩倍作為違約金賠償。然被告卻違約將上
      開支票軋入予以兌現，即應依約給付違約金120萬元。
（二）被告答辯則以：依兩造不爭執之出貨單（原證一）之資料
      ，被告僅需返還原告已付清第二批貨品中合計32,250元之
      貨款，另需扣除96年3月27日被告已支付1萬元，被告僅需
      就21,250元給付原告，又因原告尚積欠被告第一批貨款
      162,445元亦未償還，被告對此積欠21,250元主張抵銷。
      又系爭支票將兌現之際，被告有告知原告此事，當時原告
      無反對之意，被告亦即將足額之款項存入發票人之戶頭，
      並未使該支票跳票，被告並未違背切結書之內容，原告及
      發票人並無損害，被告自不需負賠償之責。是兩造之爭點
      厥為：被告是否應返還貨款？被告是否違反切結書約定而
      應負賠償之責？以下分別敘明之。
二、得心證之理由：
（一）被告應負返還貨款之責：
   1、原告主張之已將貨品退還被告之事實，業經其提出96年2
      月13日之簽收單（原證一）為證，被告既不否認退貨之事
      實，惟辯稱：僅有其中編號2、4 貨品達成退貨合意，且
      金額僅有32,250元，扣除被告已支付之1萬元、以及原告
      尚積欠之貨款162,445元，故主張抵銷云云。經查：前揭
      簽收單上，商品之編號、數量、金額均經明細計算，最後
      有「TOTAL：101960」之金額、「-1000」「3/27簽收」及
      被告英文簽名之記載，已據被告當庭自認無誤（本院97年
      10月30日言詞辯論筆錄），足見原告主張被告尚積欠91,
      960貨款之事實，即有所據。被告於3月27日簽收1萬元之
      金額，即懂得在其上簽收為證，若僅有兩樣貨品退貨云云
      ，則何以不在此簽收明細單上標示清楚？被告空言僅有兩
      項貨品退貨云云，即無理由。又被告僅提出7月份樺茂出
      貨單一紙，作為原告尚積欠被告貨款162,445元之證據，
      惟查該出貨單僅能證明原告有簽收該批貨物，原告既否認
      有積欠貨款之事實，被告除此之外並未應舉證以實其說，
      其主張抵銷云云，自無所據。
   2、又查：被告在96年6月14日寄與原告之存證信函上明白表
      示：「本人雖有簽收該項商品，惟當時有告知台端需賣出
      後，再將款項交予台端，在賣出前本人不負保管之責。」
      ，顯然被告業已簽收該退回之商品，至於有約定賣出後再
      交付款項之主張，亦無證據足資證明。被告又抗辯依照承
      銷草約（被證二）第3條第7項，承銷商如在2006年12月底
      前停止承銷，則不負責購回庫存品云云，惟查：該承銷草
      約第1條即規範：「本草約規範（2006年度）」，第6條：
      「以上承銷草約有效期限為2006年4月～2006年12月止，
      2007年後之條約由相關人員單位另行討論訂立。」，本件
      兩造解除合約係於96年（2007年）2月，是否試用本草約
      ，即有疑義。縱該合約仍有效，然契約雙方非不得修改或
      調整契約內容，或者就退貨事宜另行約定。雙方既已於96
      年2月13日簽定退貨明細單，且被告於事後之3月27日收受
      1萬元，顯見其已以該退貨單為兩造行使權利義務之依據
      ，自無不得退貨之情事，被告抗辯，自不足採，從而，原
      告主張被告應返還尚積欠之貨款91,960元，應予准許。
（二）被告違反切結書之約定，自應支付違約金。
   1、經查：被告既不否認原告主張被告向其商借支票、簽訂切
      結書保證不兌現、惟事後仍然軋入銀行兌現之事實，則依
      照被告簽定之切結書內容：「本人乙○○向甲○○先生手
      中調借彰化銀行、票號CL0000000、戶名葉淑慧、面額60
      萬元。本人保證該票所產生之刑民事責任概由本人承擔，
      與票主無關。並保證若票有兌現情事，願支付支票面額2
      倍賠償責任，並放棄一切法律行為。」，被告自屬違反約
      定書之事項，而應負賠償違約金之責任。被告雖抗辯原告
      或票主並未受損云云，又辯稱：「當時是原告拿票要伊去
      幫忙調現金，當時需要用錢，所以先拿走。」、「我並沒
      有看得很清楚就簽。」（見本院97年10月30日言詞辯論筆
      錄），經查：依該切結書之內容，違約金之給付條件並無
      「原告或發票人受損」之要件，又該內容為被告向原告「
      調借」支票，若係原告委託被告使用該支票為其調現，應
      會約定「金額多寡、利息、費用如何計算」等事項，何以
      會有「民刑事責任概由被告負擔、與票主無關」等字句？
      況被告自承調到現金後先拿走，若如前所述，原告尚積欠
      被告16萬餘元之貨款，何以此時被告不主張抵銷？而於到
      期日當時被告將票面金額存入發票人之戶頭以避免其跳票
      ，又被告辯稱沒有看清楚就簽云云，該切結書上字句並不
      多，且有關之金額、數字等均已特定，違約之賠償條件亦
      明確，被告抗辯沒看清楚，顯係事後卸責之詞，且與事實
      不符，自無足採，被告自應負擔違約金之給付責任。
   2、被告另抗辯原告請求過高云云，按：「違約金，除當事人
      另有訂定外，視為因不履行而生損害之賠償總額。其約定
      如債務人不於適當時期或不依適當方法履行債務時，即需
      支付違約金者，債權人除得請求履行債務外，違約金視為
      因不於適當時期或不依適當方法履行債務所生損害之賠償
      總額。」、「約定之違約金額過高者，法院得減至相當之
      數額。」，民法第250條、第252條分別定有明文。本件被
      告固違反約定將系爭支票兌現，惟被告仍於到期日時將金
      額匯入發票人戶頭，尚未導致跳票或債信不佳之事實，亦
      不容否認。衡諸兩造已有數年商業買賣紀錄，且原告將支
      票借予被告，顯係基於相當之信任關係，被告違背原告賦
      予之信賴，雖有違約情事，然本件違約金之約定係票面金
      額之2倍，依前述條文意旨，違約金之本質既係因不履行
      而生之損害，本院認該違約金高達120萬元，實難認此金
      額無過高之情事。衡諸兩造之經濟狀況、銀行資金借調情
      況、一般現金借貸之約定利息交易常情等事實，本院認應
      酌減至20萬元為適當，其餘超出部分，應予駁回。
（三）末按給付有確定期限者，債務人自期限屆滿時起，負遲延
      責任；遲延之債務，以支付金錢為標的者，債權人得請求
      依法定利率計算之遲延利息；應付利息之債務，其利率未
      經約定，亦無法律可據者，週年利率為百分之五，民法第
      229條第1項、第233條第1項前段、第203條定有明文。是
      原告主張被告應給付貨款91,960元及違約金20萬元，合計
      209,196元，及自96年4月20日起至清償日止按年息百分之
      五計算之利息部分，自有理由，應予准許，其餘部分，應
      予駁回。
（四）本件判決之基礎已臻明確，兩造其餘攻擊防禦方法及舉證
      ，核與判決無影響，毋庸一一論列，併此敘明。
三、結論：
    本件原告之訴為一部有理由、一部無理由，依民事訴訟法第
    79條，判決如主文。
中    華    民    國    97    年    11    月    13    日
                  民事第四庭    法  官  張瑜鳳
以上正本係照原本作成
如對本判決上訴，須於判決送達後20日內向本院提出上訴狀
中    華    民    國    97    年    11    月    13    日
                                書記官  戴伯勳


司法院資訊處製作；財團法人民間司法改革基金會備份。
